臺灣高等法院民事判決　　　　　　　　 95年度上易字第610號
上　訴　人　　甲○○
訴訟代理人　　廖家宏律師
複　代理人　　沈明欣律師
被　上訴人　　台灣土地銀行股份有限公司
法定代理人　　乙○○
訴訟代理人　　丙○○
　　　　　　　丁○○
上列當事人間因清償借款事件，上訴人對於中華民國95年5月23
日台灣台北地方法院95年度訴字第1686號第一審判決提起上訴，
本院於95年12月19日言詞辯論終結，判決如下：
  主  文
原判決關於命上訴人連帶給付部分，及命上訴人負擔訴訟費用之
裁判均廢棄。
上開廢棄部分，被上訴人在第一審之訴駁回。
第二審訴訟費用由被上訴人負擔。
  事實及理由
一、被上訴人起訴主張：原審共同被告李聰明於民國（下同）91
    年3 月14日邀同上訴人為連帶保證人，向其借款新台幣（下
    同）1,150,000元，約定借款期限自91年3月14日至94年3 月
    14日，共分36期，以每月14日為繳息日，按月繳息到期還款
    ，利息按其牌告基本放款利率機動計息，遲延履行給付本金
    或利息時，除仍按上開利率計息外，逾期在6 個月以內部分
    ，按上開利率之1成，逾期在6個月以上者，其超過部分，按
    上開利率之2成加付違約金。詎李聰明於94年9月14日起即未
    依約繳息，迭經催討均未置理，依借據第8條第1項之約定，
    借款視為全部到期，李聰明自應立即一次清償借款餘額1,15
    2,208元（包括本金餘額1,150,000元及利息餘額2,208元）
    及自94年9 月14日起計算之利息、違約金；而上訴人為上開
    借款之連帶保證人，依法應與李聰明負連帶清償責任，為此
    提起本件訴訟等情。原審為被上訴人全部勝訴之判決，上訴
    人不服，提起上訴，被上訴人對其上訴則聲明：(一)上訴駁回
    。(二)訴訟費用由上訴人負擔。
二、上訴人則以：依借據第6條、第7條之約定，本件借款自李聰
    明離職時即應視為到期，惟被上訴人仍讓李聰明繼續繳息，
    而非給付到期之本金，自屬允許主債務人即李聰明延期清償
    ，惟並未經上訴人之同意，依民法第755 條之規定，上訴人
    不負保證責任。縱主債務未提前到期，惟被上訴人仍允許李
    聰明對於94年3月14日到期之債務繼續繳息至同年9月14日，
    而非給付到期之本金，亦屬允許李聰明延期清償，而上訴人
    並不同意延期，依法亦不負保證責任。又李聰明領取離職金
    時，其任職之單位曾通知被上訴人到場而不到場，致被上訴
    人求償無門，由此可知被上訴人顯有重大疏失，依民法第21
    7條第1項之規定，亦應免除上訴人之保證責任等語，資為抗
    辯，並於本院聲明：(一)原判決關於上訴人部分廢棄。(二)被上
    訴人對於上訴人之訴駁回。(三)上廢棄部分，第一、二審訴訟
    費用由被上訴人負擔。
三、兩造不爭之事實：
    上訴人有就李聰明於91年3月與被上訴人的3年定期借貸擔任
    保證人。
四、兩造爭執要旨：(一)被上訴人有無明示或默示允許借款人李聰
    明延期清償？(二)借款人李聰明順利領取離職金，被上訴人是
    否與有過失？茲分述：
  (一)被上訴人顯有允許借款人李聰明延期清償：
    1.本件上訴人主張借款人李聰明已於91年7 月間離職，依放
      款借據第7條第2款規定，借貸因借款人離職而視為全部到
      期，被上訴人於借款人李聰明離職後，仍繼續收取利息，
      被上訴人即有明示或默示允許借款人李聰明延期清償之意
      云云； 按民法第775條固規定就定有期限之債務為保證者
      ，如債權人允許主債務人延期清償時，保證人除對於其延
      期已為同意外，不負保證之責任。然同法第233條第1項又
      規定，遲延債務以支付金錢為標的者，債權人得請求依法
      定利率計算之遲延利息，但約定利率較高者仍從其約定利
      率。故債務人遲延後，債權人一面得請其履行債務，一面
      仍有權收取遲延利息，換言之，收取遲延利息者，不得謂
      其必未請求履行債務，而准許債務人延期履行（最高法院
      50 年台上字第182號判例參照）。查被上訴人就上開借款
      因借款人李聰明於91年7月間離職， 為兩造所不爭，依放
      款借據第7條第2款之規定，該借貸期限應於91年7 月間視
      為到期，為被上訴人所自認（見本院卷第14頁）。然於到
      期後被上訴人並未向借款人李聰明追償，反而繼續收取借
      貸之利息至94年3 月（原借貸期限），有被上訴人放款客
      戶歷史交易明細查詢─帳務交易附卷可稽（見本院卷第45
      ─47頁），並參以被上訴人於本院準備程序中稱：「李聰
      明91年3 月14日借款，……期間李聰明繳款都很正常。…
      …」等語，益臻明晰。可認被上訴人並非自91年7 月間借
      款視為到期時起即收取遲延利息及違約金，此與前揭最高
      法院判例意旨不符。被上訴人於借款人李聰明借款到期而
      遲延未清償本金後，仍不向借款人催繳本金而繼續收取利
      息，亦即未請求履行債務，即應視為准許債務人即借款人
      李聰明延期履行。
    2.按「自認之撤銷，除別有規定外，以自認人能證明與事實
      不符或經他造同意者，始得為之。」民事訴訟法第279 條
      第3項定有明文。查本件被上訴人於95年7月25日民事答辯
      一狀（見本院卷第13─14頁），已自認借款人李聰明於91
      年7月離職時本件債務即視為全部到期之事實 ，此應視為
      被上訴人之自認。惟被上訴人於95年11月24日民事爭點整
      理狀壹、二、（見本院卷第61頁）則指稱以借款人李聰明
      於94年3月14日屆期未還款，依放款借據第8 條第1項（款
      之誤）之約定，借款視為全部到期云云，可認有撤銷上開
      自認借款債務於91年7 月即已到期之意。惟被上訴人並無
      證據足以證明其前開借款人李聰明91年7 月離職；離職即
      應視為到期之自認與事實不符，上訴人亦未同意被上訴人
      所為自認之撤銷，則依上開規定，被上訴人之撤銷自認，
      不應准許。
    3.被上訴人另抗辯依放款借據第6 條之約定，借款人及保證
      人對被上訴人所負債務，同意由借款人出具「代繳款項委
      託書」，授權被上訴人自借款人在被上訴人存款帳戶中按
      月平均扣償本息，倘借款人於未清償前中途離職，借款人
      同意各條件立即前償還，保證人並願負連帶責任。被上訴
      人於94年8 月24日將本案轉催收，並依放款借據第10條約
      定，即對未如期償還之借款本息違約金得就借款人及保證
      人存於總分行處之各種存款及所有其他債權行使抵銷權，
      被上訴人自始即未同意借款人延期清償云云。惟查，被上
      訴人係於94年3 月14日以後始收取借款人李聰明因遲延違
      約金；有被上訴人客戶往來明細表附卷可按（見原審卷第
      22 頁），而被上訴人主張行使抵銷權亦自94年8月24日以
      後，並非自91年7 月借款人李聰明離職後即開始，其上開
      抗辯並不足採。
  (二)借款人李聰明順利領取離職金被上訴人是否與有過失？
    本項雖為兩造於準備程序中所之列之爭點，惟因被上訴人己
    默示同意借款人李聰明延期清償，已如前述，則本爭點即無
    探討之必要。
五、按「就定有期限之債務為保證者，如債權人允許主債務人延
    期清償時，保證人除對於其延期已為同意外，不負保證責任
    。」民法第755 條定有明文，本件為定有期限之債務，被上
    訴人已默示同意借款人李聰明延期清償已如前述，上訴人已
    不同意繼續保證，依上開條文之規定，上訴人自不負連帶保
    證之責。從而，被上訴人依消款借貸及連帶保證之法則求為
    判命上訴人與借款人李聰明連帶給付1,152,208元 本息及違
    約金，原審判決上訴人敗訴，不無可議，上訴論旨，指摘原
    判決此部分不當，聲明廢棄改判為有理，爰將原判決此部分
    廢棄改判。
六、據上論結，本件上訴為有理由依民事訴訟法第450條、第78
    條、判決如主文。
中　　華　　民　　國　　96　　年　　1 　　月　　2 　　日
                  民事第四庭
                      審判長法  官  張劍男
                            法  官  彭昭芬
                            法  官  郭松濤
正本係照原本作成。
不得上訴。
中　　華　　民　　國　　96　　年　　1 　　月　　3 　　日
                            書記官  方素珍
